【裁判字號】    89,易,1252
【裁判日期】    900226
【裁判案由】    贓物
【裁判全文】
臺灣屏東地方法院刑事判決                        八十九年度易字第一二五二號
    公  訴  人  臺灣屏東地方法院檢察署檢察官
    被      告  乙○○
右列被告因贓物案件，經檢察官提起公訴（八十九年度偵字第二○一六號），本院判
決如左：
     主  文
乙○○無罪。
     理  由
一、公訴意旨略以：被告乙○○係中古機車買賣業者，前曾於民國八十八年六月九日
    故買來源不明之失竊機車，而犯刑法第三百四十九條第二項故買贓物罪嫌，經臺
    灣屏東地方法院檢察署檢察官為職權不起訴處分確定在案，仍不知警惕，又於同
    年九月十四日五時三十分許起至九月十六日十五時四十分許止此段期間內，明知
    中古機車買賣業者古鎮賢所持有未懸掛車牌之引擎號碼G-O11106及G-O29159二部
    機車係失竊之贓物（古鎮賢所涉贓物案件，業經判決無罪確定﹙臺灣高等法院高
    雄分院八十九年度上易字第一七六○號﹚），竟在高雄縣美濃鎮○○街二之四號
    向古鎮賢買受上開機車，因認被告涉有犯刑法第三百四十九條第二項之故買贓物
    罪嫌。
二、按犯罪事實應依證據認定之，無證據不得推定其犯罪事實；又不能證明被告犯罪
    者，應諭知無罪之判決，刑事訴訟法第一百五十四條、第三百零一條第一項分別
    定有明文。本件公訴人認被告涉有刑法故買贓物罪嫌，無非以上開二部機車係失
    竊之贓物，經車主甲○、丙○○陳述在卷，並有贓物認領保管單及行車執照可憑
    ，又被告坦承其買受上開機車時，該機車均未懸掛車牌，亦未附任何車籍資料，
    而被告係中古機車買賣業者，前復因購買贓車之案件涉訟，理更應當注意檢視行
    車執照或其他車籍資料，查究其來源之正當性，避免購得來路不明之車輛，是其
    以不知係贓車置辯，應屬事後卸責之詞為論據。訊據被告則堅決否認知係贓車而
    有故買贓物之犯行，辯稱：古鎮賢係開機車店的，伊向古鎮賢買的這二部機車車
    型老舊，雖無車牌、行照或報廢證明等資料，然古鎮賢說有請警察查過，無失竊
    紀錄，不是贓車，並出具同意（切結）書，伊才購入，伊確不知係贓車等語。
三、經查：
（一）本件引擎號碼G-O11106號（車號000-0000）之機車係甲○所有，於八十七年十
      月間失竊，因機車已老舊，亦未新領牌照，所以未正式報案；引擎號碼
      G-O29159號（車號000-0000）之機車係丙○○所有，於八十八年九月十四日失
      竊，僅向派出所口頭備案等情，均據被害人甲○及丙○○供陳明確。又上開二
      部機車經車籍系統查詢結果，亦均無失竊紀錄，且於古鎮賢購入前皆已經註記
      「報廢」或「註銷」牌照等情，有車籍作業系統─查詢認可資料可考，足見被
      告之前手即古鎮賢自案外人李江衡處購入之上開二部機車，其外觀老舊，復無
      法經由電腦車籍資料查詢確認有無失竊紀錄。
（二）古鎮賢迭向李江衡購買包括上開二部之機車前，均透過私人交情，向派出所查
      詢，確認非失竊車輛始購入，交易時並向李江衡要求切結保證機車非來路不明
      等情，不唯據李江衡供述屬實，並有李江衡書立之他部廢機動車輛買賣切結書
      二份可佐。古鎮賢購入上開二部機車既經電腦車籍資料查詢無從確認有失竊紀
      錄，此情洵非一般人得以掌握資料而為肯定認知，古鎮賢臨訊如此肯定上開機
      車以電腦資料查詢均無失竊紀錄，參酌其為龍肚派出所之義警，得以透過交情
      向派出所口頭查詢車輛失竊紀錄，且此查詢服務並非警局便民服務項目，無書
      面資料可資查考，在時間久隔之情形下，自難查證等情，是雖龍肚派出所報告
      陳稱未有接受民眾查詢車籍資料一事，然並不足認定古鎮賢之辯詞不可採信，
      古鎮賢所辯事前有透過個人與警方關係進行查證之情事，堪信為真實。從而，
      被告信從同業古鎮賢無失竊紀錄之詞，因以購入本件二部機車，而古鎮賢所稱
      者復非虛妄，是實難認定被告具有贓物之認知。次按刑法故買贓物罪，須明知
      為贓物或有贓物之認識，而予買受，方足成立，本件被告之前手古鎮賢於購買
      上開機車時，均事先查詢確認無車輛失竊紀錄，且其復慎重要求賣方書立切結
      ，保證非來路不明之車輛，方予買受，況上開引擎號碼G-O11106號機車之出廠
      年份為民國七十七年；引擎號碼G-O29159號機車之出廠年份為民國七十八年，
      俱屬車型老舊之車輛，被害人甲○、丙○○甚或於失竊時無報案之意願，被告
      與古鎮賢均為民間舊機車收購業者，如此查證購入車輛，可謂已盡相當之注意
      能事。況車輛所有人逕將老舊機車之號牌拆下後，以廢舊物品變賣，乃尋見之
      事，當無車輛證件隨車移轉，自難以本件上開二部機車確屬失竊之車輛，即遽
      認被告有贓物之認識而以故買贓物罪相繩。
（三）前揭事證，均經臺灣高雄地方法院及臺灣高等法院高雄分院於古鎮賢所涉故買
      贓物案件中調查明確，並經本院調卷審閱無訛，被告所辯堪可採信，公訴意旨
      指被告具有贓物之認識一節，未佐以其他事證，證據稍顯薄弱。此外，本院復
      查無其他積極證據足認被告有公訴意旨所載犯行，是不能證明被告犯罪，揆諸
      前揭說明，自應為被告無罪之諭知。
據上論斷，應依刑事訴訟法第三百零一條第一項，判決如主文。
本案經檢察官林吉泉到庭執行職務。
中      華      民      國      九十    年      二      月    二十六    日
                                      臺灣屏東地方法院刑事第三庭
                                          法  官  蔡憲德
右正本證明與原本無異。
對於本判決如有不服應於收受送達後十日內向本院提出上訴書狀上訴於台灣高等法院
高雄分院並按他造當事人之人數附具繕本。
                                          書記官   林鴻仁
中      華      民      國      九十    年       二     月    二十六    日


司法院資訊處製作；財團法人民間司法改革基金會備份。
